臺灣高等法院高雄分院刑事判決　　　　100年度上訴字第932號
上　訴　人
即　被　告　陳德芳
選任辯護人　藍庭光律師
上列上訴人因毒品危害防制條例等案件，不服臺灣屏東地方法院
99年度訴字第640 號中華民國100 年4 月6 日第一審判決（起訴
案號：臺灣屏東地方法院檢察署98年度偵字第8347號），提起上
訴，本院判決如下：
     主  文
上訴駁回。
     事  實
一、陳德芳明知海洛因、甲基安非他命分別係毒品危害防制條例
    第2 條第2 項第1 款所管制之第一、二級毒品，非經許可，
    不得販賣，詎其竟意圖營利，基於販賣第一級毒品海洛因及
    第二級毒品甲基安非他命之犯意，分別於下列時間、地點販
    賣第一級毒品海洛因予黃千豪及販賣第二級毒品甲基安非他
    命予趙光輝、陳文川：
(一)、黃千豪於民國98年10月下旬某日，前往陳德芳位於屏東縣東
    港鎮○○路378 號之住處，向陳德芳購得第一級毒品海洛因
    2 包（詳細重量不詳），並當場交付新臺幣（以下同）500
    元價金予陳德芳，陳德芳因此販賣第一級毒品海洛因予黃千
    豪1次。
(二)、趙光輝復於98年8 、9 月間某日，前往陳德芳上開住處，欲
    向陳德芳購買第二級毒品甲基安非他命1 包（詳細重量不詳
    ），並當場交付500 元價金予陳德芳，陳德芳因此販賣第二
    級毒品甲基安非他命予趙光輝1次。
(三)、趙光輝另於98年8 、9 月間某日，在屏東縣東港鎮○○路上
    ，當場交付1,000 元予陳德芳，向陳德芳購得第二級毒品甲
    基安非他命1 包（詳細重量不詳），陳德芳因此販賣第二級
    毒品甲基安非他命予趙光輝1次。
(四)、陳文川於98年9 、10月間某日，前往陳德芳上址住處，向陳
    德芳購得第二級毒品甲基安非他命1 包（詳細重量不詳，起
    訴書誤載為第一級毒品海洛因，並經蒞庭實行公訴之檢察官
    於原審審理時更正為第二級毒品甲基安非他命），並當場交
    付1000元價金予陳德芳，陳德芳因此販賣第二級毒品甲基安
    非他命予陳文川1 次。
二、陳德芳明知海洛因係毒品危害防制條例第2 條第2 項第1 款
    所管制之第一級毒品，非經許可，不得轉讓，而甲基安非他
    命係列管之禁藥，亦不得轉讓，其竟基於轉讓第一級毒品海
    洛因及轉讓禁藥甲基安非他命之犯意，分別於下列時地為轉
    讓第一級毒品海洛因及禁藥甲基安非他命之犯行：
(一)、陳德芳於98年11月15、16日間某日，在其上開住處內，無償
    提供數量不詳之甲基安非他命予鄧麗華施用（鄧麗華施用第
    二級毒品部分另由檢察官偵辦），而轉讓禁藥甲基安非他命
    予鄧麗華。
(二)、陳德芳於98年11月19日下午2 時許，在其上開住處內，無償
    提供數量不詳之第一級毒品海洛因予黃千豪施用（黃千豪施
    用毒品部分另由檢察官偵辦），而轉讓第一級毒品海洛因予
    黃千豪。
三、陳德芳前曾於96年間因施用毒品案件，經原審裁定送觀察、
    勒戒後，由臺灣屏東地方法院檢察署檢察官以96年度毒偵字
    第917 號為不起訴處分確定，仍不知戒絕毒癮，明知海洛因
    及甲基安非他命業經公告列為毒品危害防制條例第2 條第2
    項第1 、2 款之第一、二級毒品，不得非法施用，竟於觀察
    勒戒執行完畢後五年內，基於施用第一級毒品海洛因之犯意
    ，先於98年11月19日下午4 時許，在上開住處房間內，將海
    洛因摻入香菸再點火吸食方式，施用海洛因1 次；施用海洛
    因完畢後，復基於施用第二級毒品甲基安非他命之犯意，將
    甲基安非他命置入玻璃球內，再以火加熱燒烤吸食其煙霧之
    方式，施用甲基安非他命一次。嗣於98年11月19日下午6 時
    11分許，經警持原審核發之搜索票至陳德芳上開住處執行搜
    索，扣得電子磅秤1 個、附表二所示之第二級毒品甲基安安
    非他命合計11包（驗前淨重合計1.153 公克，驗後淨重合計
    1.098 公克) 、附表三所示之第一級海洛因16包（驗前淨重
    合計1.985 公克，驗後淨重合計1.956 公克）、殘留海洛因
    之殘渣袋10個（如附表一編號12-21 ）、夾鏈袋40個、夾鏈
    袋1 包（內約含有夾鏈袋3000個）、附表一編號1-6 之吸管
    分裝杓6 支、附表一編號7 、8 之玻璃球吸食器2 支、筆記
    本1 本、白色糖粉1 瓶、附表一編號9-11鐵製分裝杓3 支、
    電話本3 本、手機（含門號）2 支、監視器主機1 個及監視
    鏡頭4 個，並經採尿液送驗呈有甲基安非他命類、嗎啡類陽
    性反應。
四、案經海巡署南部地區巡防局岸巡第六二大隊報請臺灣屏東地
    方法院檢察署檢察官偵查起訴。
    理  由
壹、證據能力方面：
一、證人黃千豪於警詢之供述，與其於原審審判中之陳述不符，
    惟證人黃千豪於警詢時之供述，較少人情之干擾與壓力，所
    述較為真實，具有較可信之特別情況，且為證明被告陳德芳
    犯罪事實存否所必要者，依刑事訴訟法第159 條之2 規定，
    自有證據能力，得為證據。
二、證人趙光輝、陳文川於警詢中之陳述，係被告以外之人於審
    判外之陳述，依刑事訴訟法第159 條第1 項規定，自無證據
    能力。
三、本判決以下所引用之傳聞證據，被告、公訴人及辯護人於本
    院審理時，均表示沒有意見，且未於言詞辯論終結前聲明異
    議，本院審酌上開傳聞證據作成時，並無不法之情事，認為
    適當，依刑事訴訟法第159 條之5 第2 項規定，自有證據能
    力，均得為證據。
貳、實體方面：
一、上訴人即被告陳德芳就上開事實欄二、(一)、(二)所示之轉讓禁
    藥甲基安非他命予鄧麗華、轉讓第一級毒品海洛因予黃千豪
    之犯罪事實，及事實欄三所示之施用第一、二級毒品之事實
    ，於原審及本院審理中坦承不諱，核與證人鄧麗華於檢察官
    偵訊時、證人黃千豪於檢察官偵訊及原審審理中結證之情節
    相符（98年度偵字第8347號卷第71-72 頁、65-67 頁、原審
    卷第134-138 頁），被告陳德芳、證人鄧麗華、黃千豪為警
    查獲時，經警採集其等尿驗液送請高雄市立凱旋醫院以酵素
    免疫分析法及氣相層析質譜儀法檢驗，結果被告陳德芳、證
    人黃千豪之尿液均呈甲基安非他命及嗎啡陽性反應，證人鄧
    麗華之尿液則呈甲基安非他命陽性反應，此有高雄市立凱旋
    醫院98年12月10日編號A00000000 號、A00000000 號、
    A00000000 號濫用藥物尿液檢驗報告3 紙附偵卷可按（98年
    度偵字第8347號卷第78- 81頁），此外，復有附表一之分別
    殘留有第一級毒品海洛因、第二級毒品甲基安非他命之施用
    毒品器具、殘渣袋等扣案可資佐證，堪認被告陳德芳此部分
    之自白與事實相符，自可採為認定事實之證據。按施用第一
    、二級毒品為犯罪行為，毒品危害防制條例第10條定有處罰
    明文，故施用第一、二級毒品者，依前揭規定本應科以刑罰
    ，惟基於刑事政策，對合於一定條件之施用者，則依同條例
    第20條、第23條之規定，施以觀察、勒戒及強制戒治之保安
    處分，又毒品危害防制條例於92年7 月9 日修正公布，自93
    年1 月9 日施行，其中第20條、第23條將施用毒品之刑事處
    遇程序，區分為「初犯」及「5 年內再犯」、「5 年後再犯
    」，依其立法理由之說明：「初犯」，經觀察、勒戒或強制
    戒治後，應為不起訴處分或不付審理之裁定；經觀察、勒戒
    或強制戒治執行完畢釋放後，「5 年內再犯」者，因其再犯
    率甚高，原實施之觀察、勒戒及強制戒治既已無法收其實效
    ，爰依法追訴或裁定交付審理，至於經觀察、勒戒或強制戒
    治執行完畢釋放後，「5 年後再犯」者，前所實施之觀察、
    勒戒或強制戒治已足以遮斷其施用毒品之毒癮，為期自新及
    協助其斷除毒癮，仍適用「初犯」規定，先經觀察、勒戒或
    強制戒治之程序，從而依修正後之規定，僅限於「初犯」及
    「5 年後再犯」2 種情形，始應先經觀察、勒戒或強制戒治
    程序。倘被告於5 年內已再犯，經依法追訴處罰，縱其第3
    次（或第3 次以上）再度施用毒品之時間，在初犯經觀察、
    勒戒或強制戒治執行完畢釋放5 年以後，已不合於「5 年後
    再犯」之規定，且因已於「5 年內再犯」，顯見其再犯率甚
    高，原實施觀察、勒戒或強制戒治，已無法收其實效，即應
    依該條例第10條處罰（最高法院97年度第5 次刑事庭會議決
    議意旨參照），查被告陳德芳前於96年間因施用毒品案件，
    有如上開事實欄所示觀察、勒戒執行完畢，且於觀察、勒戒
    執行完畢後5 年內，再犯本件施用毒品罪等情，有臺灣高等
    法院被告前案紀錄表在卷可稽，則本件施用毒品罪，依據上
    開說明，自應依法論罪科刑。
二、訊之被告陳德芳矢口否認有何販賣第一級毒品海洛因予黃千
    豪、販賣第二級甲基安非他命予趙光輝、陳文川之犯行，辯
    稱：伊沒有賣毒品，於98年8 、9 月間沒有交付甲基安非他
    命予趙光輝，也沒有交付陳文川甲基安非他命云云。惟查：
(一)、被告陳德芳於98年10月下旬某日，在其位於屏東縣東港鎮○
    ○路378 號住處販賣第一級毒品海洛因2 包予黃千豪，價金
    500 元之事實，業據證人黃千豪於98年11月20日檢察官偵訊
    中結證：我從七、八個月前開始施用毒品，我有向綽號雄仔
    買，他的年籍不詳，也有向陳德芳買過一次，我是2 個月前
    （可能是九月份）經由朋友介紹在卡拉OK認識他的，認識的
    隔天我朋友就有跟我說他家在那裹，我就去他家向他買二包
    海洛因，共50 0元，因為是朋友介紹的，所以他算我很便宜
    ，那是第一次交易我有向他買，第二次見面就是昨天，是朋
    友向我說陳德芳住那裹，我就騎機車去找他，我向他說我明
    天就要出港了，要他請我一下，我向他買過二次，（問：為
    何第一次你是用錢買的，第二次就可以用要的? ）因為我出
    海捕魚平常很少見面，但是因為我要出港，所以我就去向他
    要毒品，昨天下午2 點去陳德芳家裹，他家有我、陳德芳與
    他的幫傭潘秀燕，然後我是5 點多被查獲，潘秀燕負責幫他
    打掃、看護，她都打掃完就走了，因為陳德芳腳不能動，平
    常都是坐電動車出去，他坐電動車不需要別人幫他，我去他
    家，他是從床上枕頭底下拿出毒品來給我的，我當場就有吸
    用，我差不多從東港迎王爺祭典之後（10月20幾日）開始，
    我每星期會去一、二次，我是去找他要海洛因，他都沒有跟
    我收錢，只有第一次向我拿500 元，…，我有施用海洛因，
    用抽煙方式，我只有向陳德芳買過一次海洛因，第一次差不
    多二個月前，10月左右，詳細時間我不太記得，是在他家跟
    他買的，500 元二包，後來就拿回家，我有跟他要過，查獲
    當天下午，陳德芳有請我吃海洛因，是免費提供給我的，不
    是跟我合買，我後來放在煙裡等語在卷(98 年度偵字第8347
    號卷12-14 頁、65-67 頁）。另證人黃千豪於98年11月19日
    為警查獲時，經警採取其尿液送請高雄市立凱旋醫院檢驗結
    果，呈嗎啡及甲基安非他命陽性反應，有高雄市立凱旋醫院
    98 年12 月10日編號A00000000 號濫用藥物尿液檢驗報告1
    紙附偵卷可按（98年度偵字第8347號卷第79頁），堪認證人
    黃千豪確有施用第一級毒品海洛因之事實。雖證人黃千豪於
    原審審理中改稱：第一次是我向被告要，第二次是被告拿給
    我，這二次都沒有金錢交易，我沒有向被告買過，我有向檢
    察官說向被告買過一次，警察看到我將東西撕掉要辦我湮滅
    證據，因為我會怕警察辦我湮滅證據，所以我才咬被告等語
    （原審卷第134-138 頁），然於蒞庭檢察官詰問黃千豪：「
    你在地檢署說第一次買五百元，說是朋友介紹算你便宜，半
    買半送，是否這樣？」黃千豪低頭不語，且黃千豪於原審審
    理中作證時，就辯護人或檢察官所詰問之問題，有多次不回
    答，亦有多次回答忘記了，顯係就本件關於被告陳德芳是否
    有販賣第一級毒品海洛因予黃千豪之事實，避重就輕，且與
    其二次在檢察官偵訊時結證之證詞，不相符合，益彰顯證人
    黃千豪於原審審理作證時心虛及事後迴護被告之情，其於原
    審審理中之證述，顯難採信，亦不足採為有利於被告之認定
    。且黃千豪第一次於檢察官偵訊作證時，係本件查獲時即98
    年11月19日之翌日，檢察官第二次訊問黃千豪時係98年12月
    11 日 ，距本件查獲時亦未滿一個月，證人黃千豪當時記憶
    清晰，且未受被告及其親友之人情干擾，其於檢察官偵訊時
    之證詞，自堪予採信。
(二)、被告於98年8 、9 月間某日，在其位於屏東縣東港鎮○○路
    37 8號住處，以500 元之代價，販賣第二級毒品甲基安非他
    命1 包予趙光輝，嗣後另行起意，再於98年8 、9 月間某日
    ，在屏東縣東港鎮○○路上，以1,000 元之代價販賣第二級
    毒品甲基安非他命1 包予趙光輝等事實，業據證人趙光輝於
    99年2 月27日檢察官偵訊時結證：我是去年（98）向陳德芳
    買毒品，是陳德芳被捉之前二、三個月，一次是在猴仔（即
    陳德芳）家門口，另一次是在南平路路上遇到他，一次買50
    0 ，一次1000元，好像是第一次買，大家都知道他有在賣，
    我有聽到，他都是推電動車出來等語在卷（99年度毒偵字第
    538 號卷第36頁）。證人趙光輝於原審審理中亦結證：我在
    99 年2月27日被查獲毒品案件，當天在檢察官偵訊時所說的
    是實在，有跟被告買過安非他命，買過二次，每次買五百元
    到一千元，在我們村莊裡的路旁邊買，距離被告家差不多三
    、四百公尺，我二次都在外面買，不是在他家，我跟被告買
    的安非他命都自己用，吸完了沒有留下，我跟被告買安非他
    命是因為怕在路邊被人看到，才選擇日落時買等語明確（原
    審卷第69-72 頁）。另趙光輝於99年2 月26日為警查獲時，
    經警採取其尿液送請高雄市立凱旋醫院檢驗結果，呈甲基安
    非他命陽性反應，有該醫院99年3 月23日編號A00000000 號
    濫用藥物尿液檢驗報告1 紙在卷可證（警卷第10頁），堪認
    證人趙光輝確有施用第二級毒品甲基安非他命之事實，其上
    開證述，就其向被告陳德芳購買甲基安非他命之次數、價金
    、地點，前後證述大致相符，堪予採信。
(三)、被告陳德芳於98年9 月、10月間某日，在其上開住處，販賣
    第二級毒品甲基安非他命1 包予陳文川，並取得陳文川交付
    之1000元價金之事實，業據證人陳文川於99年4 月20日檢察
    官偵訊中結證：安非他命是向陳志龍的父親陳德芳買過一次
    ，在去年（98年）9 、10月去他家拿，陳志龍發現我有施用
    ，他說他父親也有在賣，我就去他家跟陳德芳拿，買1000元
    ，是單純跟他買，不是合資或調貨，我是好奇看他爸爸是否
    有在賣，後來我都是跟陳志龍拿，我向陳志龍買安非他命幾
    次忘了，我爸爸是去年9-10月住院，加上我跟太太吵架壓力
    比較大才會買，我是先跟陳志龍爸爸買過後，才跟他買，我
    買到今年1 、2 月時就斷，當時陳志龍住在蕭明宏家的時候
    ，我沒有再去跟他買，最後一次是今年1-2 月下午3 、4 點
    在蕭明宏家跟陳志龍買2 千元安非他命，一手交錢，一手交
    貨，不是合資或調貨，我是直接過去蕭明宏家找他，蕭明宏
    父親反對，以後不能再去蕭明宏家交易，我去找他不會打電
    話，他們比較難掌握等語在卷(98 年度偵字第8347號卷第23
    2 頁）。另證人陳文川於原審審理中亦結證：有向被告買過
    安非他命一次，在被告家的前面的海邊防波堤在那邊等，我
    要透過被告的兒子，我在99年4 月20日檢察官訊問時99年4
    月20日有說陳志龍發現我有施用安非他命，他說他父親也有
    在賣，所以有跟被告買過一次，就是陳志龍說他父親有賣，
    就跟他父親買，我買來試試看而已等語（原審卷第72-76 頁
    ）。證人陳文川於檢察官偵訊及原審審理中均證稱確有向被
    告陳德芳以1000元之價金購買甲基安非他命一次，且於原審
    審理中亦證稱在檢察官偵訊中確有證述向被告陳德芳購買甲
    基安非他命一次之事實，其於檢察官偵訊中之證述，自堪採
    信。雖陳文川在原審審理中證稱：我先認識被告兒子陳志龍
    ，陳志龍介紹我找過被告一次，後來沒有跟被告接觸，我只
    有透過陳志龍，沒有見過被告，直到今天才看到被告，我從
    頭到尾都是跟陳志龍接觸，都很遠看到被告的背影，那時候
    被告很胖，我都站在防波堤那邊，我不知道被告在賣或陳志
    龍在賣，我從頭到尾沒有接觸到被告，都是跟陳志龍接觸等
    語（原審卷第73頁）。惟查，證人陳文川於檢察官偵訊中已
    證述以1000元向被告陳德芳購買甲基安非他命1 包明確。且
    其於原審審理中亦證稱在檢察官偵訊中確有證述向陳德芳購
    買1000元之安非他命1 次等語，堪認陳文川於檢察官偵查中
    之證述與事實相符，堪予採信。其於原審審理中時而證稱有
    向被告陳德芳購買安非他命1 次，時而證述只有與被告之子
    陳志龍接觸，沒有與被告接觸云云，與其在檢察官偵訊中之
    證述不符，顯係事後迴護被告之詞，不足採信。
(四)、被告陳德芳於於98年11月19日下午6 時11分許，經警持本院
    核發之搜索票在被告陳德芳位於屏東縣東港鎮○○路378 號
    住處執行搜索，扣得電子磅秤1 個、附表二所示之甲基安非
    他命11包、附表三所示之海洛因16包、夾鏈袋40個、夾鏈袋
    1 包（內約有夾鏈袋3000個）、吸管分裝杓6 支、鐵製分裝
    杓3 支等情，已經被告陳德芳於警詢、檢察官偵訊及原審審
    理時坦承不諱，並有扣押物品目錄表在卷可證，上述扣案之
    如附表示二所示之白色晶體11包，經送高雄醫學大學附設中
    和紀念醫院鑑驗結果，均檢出第二級毒品甲基安非他命，其
    各包驗前淨重及驗後重均如附表二所示，有高雄醫學大學附
    設中和紀念醫院紀念醫院99年8 月6 日檢驗報告11紙附審卷
    可按（原審卷第49-59 頁）。又扣案之附表三所示之海洛因
    16 包 經分別送請法務部調查局濫用藥物實驗室及高雄市立
    凱旋醫院鑑定結果，均係第一級毒品海洛因，其驗前淨重及
    驗後淨重均如附表三所示，此有法務部調查局濫用藥物實驗
    室98 年12 月14日調科壹字第09823032880 號鑑定書、高雄
    市立凱旋醫院濫用藥物成品檢驗鑑定書99年1 月4 日高市凱
    醫驗字第12007 號（98年度偵字第8347號卷第77頁、第105
    頁) 各一紙在卷可按。又本件被告為警查獲時，同時扣得電
    子秤1個 、如附表一編號2 至6 、9 至11所示之分裝杓合計
    8 支、夾鏈袋40個、夾鏈袋1 包（內約有3000個夾鏈袋），
    而電子秤、分裝杓、夾鏈袋均係供分裝之用，此為眾所周知
    。毒品、電子秤、分裝杓、大量夾鏈袋既同時被查獲，並非
    單獨單項遭扣押，已非屬偶然，足以認定持有電子秤、分裝
    杓、大量夾鏈袋之目的是供分裝毒品之用。再參酌被告目前
    無職業，生活費由其母親及兄弟供應，因身罹疾病，下半身
    癱瘓，需以電動輪椅代步，並僱請潘秀燕為看護，每月約給
    付2 、3 萬元等情，業據被告於警詢中陳明(98 年度偵字第
    8347號卷第9-11頁），被告既無其他收入，復持有如附表二
    、附表三所示已分裝妥之甲基安非他命11包，海洛因16包，
    且每包之重量均接近0. 1公克，顯然意圖藉此購買毒品後賣
    出之機會補貼生活費用，參以證人黃千豪、陳文川、趙光輝
    於偵查中，陳文川、趙光輝於原審審理中亦結證確有向被告
    陳德芳分別購買海洛因或甲基安非他命，亦如前述，是被告
    主觀上確有營利之意圖，應堪認定。
(五)、綜上所述，被告陳德芳上開販賣第一級毒品海洛因予黃千豪
    、販賣第二級毒品甲基安非他命予陳文川、趙光輝等犯罪事
    實，均罪證明確，所辯顯係卸責之詞，不足採信，犯行堪以
    認定。
三、新舊法比較：
    按行為後法律有變更者，適用行為時之法律。但行為後之法
    律有利於行為人者，適用最有利於行為人之法律，刑法第2
    條第1 項定有明文。本案被告行為後，毒品危害防制條例業
    於98年5 月5 日由立法院通過修正，並經98年5 月20日總統
    華總一義字第09800125141 號令修正公布，而於98年11月20
    日施行，自應依刑法第2 條第1 項規定，依「從舊從輕」原
    則而為比較。按海洛因、甲基安非他命分別係毒品危害防制
    條例第2 條第2 項第1 款、第2 款所稱之第一級、第二級毒
    品。又該條例第4 條第1 項、第2 項、第17條已於98年5 月
    20日修正公布，並業已生效施行，其中第4 條第1 項、第2
    項之法定刑，修正前為：「處死刑或無期徒刑；處無期徒刑
    者，得併科新臺幣1 千萬元以下罰金。製造、運輸、販賣第
    二級毒品者，處無期徒刑或7 年以上有期徒刑，得併科新臺
    幣700 萬元以下罰金」，修正後為：「處死刑或無期徒刑；
    處無期徒刑者，得併科新臺幣2 千萬元以下罰金。製造、運
    輸、販賣第二級毒品者，處7 年以上有期徒刑，得併科新臺
    幣1,000 萬元以下罰金」，比較新舊法，以修正前規定對行
    為人有利；又毒品危害防制條例第17條新增第2 項規定：「
    犯第4 條至第8 條之罪於偵查及審判中均自白者，減輕其刑
    。」故犯毒品危害防制條例第4 條第1 項、第2 項之販賣第
    一、二級毒品罪及同條例第8 條第1 項之轉讓第一級毒品罪
    ，若於偵查及審判中均自白者，其法定刑應減輕其刑，是經
    綜合比較結果，就被告所犯之販賣第一級毒品及販賣第二級
    毒品罪以行為時之法律較有利於被告，就轉讓第一級毒品罪
    ，以新法顯較舊法有利於被告，合先敘明。
四、核被告陳德芳如事實欄一、(一)所為，係犯違反修正前毒品危
    害防制條例第4 條第1 項之販賣第一級毒品罪。事實欄一、
    (二)、(三)、(四)所為均係犯修正前毒品危害防制條例第4 條第2
    項之販賣第二級毒品罪。事實欄二、(一)係犯藥事法第83條第
    1 項之轉讓禁藥罪；事欄二、(二)係犯毒品危害防制條例第8
    條第1 項之轉讓第一級毒品罪。事實欄三所為係犯毒品危害
    防制條例第10條第1 項之施用第一級毒品罪及同條第2 項之
    施用第二級毒品罪。被告非法持有第一級毒品及第二級毒品
    之行為，進而販賣、轉讓及施用，其持有之低度行為均應被
    販賣、轉讓、施用之高度行為所吸收，均不另論罪。公訴人
    於起訴書論罪法條部分，認被告轉讓甲基安非他命予鄧麗華
    ，係犯毒品危害防制條例第8 條第2 項之轉讓第二級毒品罪
    ，惟蒞庭實行公訴之檢察官已於原審審理中當庭變更起訴法
    條為藥事法第83條第1 項，本院自勿庸再予變更。被告所犯
    一次販賣第一級毒品罪、三次販賣第二級毒品罪、轉讓第一
    級毒品罪、轉讓禁藥罪、施用第一級毒品罪、施用第二級毒
    品罪間，均犯意各別，犯罪構成要件不同，應予分論併罰。
    另按被告行為後，毒品危害防條例第17條於98年5 月20日增
    訂第2 項即：「犯第4 條至第8 條之罪於偵查及審判中均自
    白者，減輕其刑」，該規定亦已生效施行。查被告於偵、審
    中均自白上開轉讓第一級毒品犯罪事實，爰依毒品危害防制
    條例第17條第2 項之規定，就轉讓第一級毒品部分予以減輕
    其刑。被告雖有如事實欄一(一)之販賣第一級毒品海洛因之行
    為，其販賣第一級毒品之量僅1 包，犯罪所得僅有500 元，
    如科予被告販賣第一級毒品罪之法定最低度刑之無期徒刑，
    將使被告人身自由遭受長期之剝奪，對其個人權益影響至鉅
    ，與其所犯情節相互權衡之下，恐有刑罰過苛之虞，而非全
    無可值同情憫恕之處，本院審酌上情，就被告所犯販賣第一
    級毒品罪部分，認應適用刑法第59條酌減其刑。
五、原審因適用毒品危害防制條例第8 條第1 項、第10條、第18
    條第1 項前段、第19條第1 項、第17條第2 項，修正前毒品
    危害防制條例第4 條第1 項、第2 項，藥事法第83條第1 項
    、刑法第2 條、第11條、第59條、第38條第1 項第2 款、第
    51條第5 款、第9 款規定，並審酌被告無視於我國政府禁絕
    毒害之堅定立場，僅圖一己私人經濟利益，任將海洛因及甲
    基安非他命販賣及轉讓予他人，致使買受之吸毒者更加產生
    依賴性及成癮性，戕害國民健康與社會治安程度至鉅；明知
    毒品具有成癮性、濫用性，對社會深具危害，竟為謀個人私
    利，無視於政府制定毒品危害防制條例之立法美意，及毒品
    對於自身健康之戕害及國家對於杜絕毒品犯罪之禁令，販賣
    第一級毒品海洛因及第二級毒品甲基安非他命，危害國民身
    體健康及社會治安，並造成毒品之泛濫，販賣毒品對社會之
    危害甚鉅，而購買毒品者，甚多因施用毒品之結果，無工作
    能力，且一般均無正當工作收入，若非尋求親友經濟奧援，
    常會藉竊盜、搶奪等行為或再將購入之毒品重新販出牟利，
    以資作購買毒品費用，是被告惡性不可謂不重，所生危害不
    小，惡性頗值非議，被告施用第一、二級毒品犯行，屬自戕
    行為，對社會危害較輕，被告犯罪之動機、目的、手段、智
    識程度、所生危害，及犯罪後被告僅坦承犯行，犯後態度難
    謂良好等一切情狀，就被告販賣第一級毒品部分量處有期徒
    刑15年6 月；就其先後3 次販賣甲基安非他命部分各量處有
    期徒刑7 年2 月；就其轉讓第一級毒品部分量處有期徒刑1
    年2 月；就其轉讓禁藥部分量處有期徒刑6 月，就其施用第
    一級毒品部分量處有期徒刑7 月；就其施用第二級毒品量處
    有期徒刑4 月，並定其應執行刑有期徒刑18年。並認(1)被告
    販賣第一級毒品海洛因及第二級毒品甲基安非他命之前開因
    犯罪所得之財物依序為500 元、500 元、1000元、1000元，
    共3000元，雖未扣案，仍應依毒品危害防制條例第19條第1
    項義務沒收主義之規定，宣告沒收，如全部或一部不能沒收
    時，應以其財產抵償之。(2)另扣案之如附表二所示之甲基安
    非他命11包（驗前淨重合計1.153 公克，驗後淨重合計1.09
    8 公克）、附表三所示之第一級毒品海洛因合計16包（驗前
    淨重合計1.985 公克，驗後淨重合計1.956 公克）分別經高
    雄醫學大學附設中和紀念醫院、法務部調查局濫用藥物實驗
    室、高雄市立凱旋醫院鑑定結果，含各該毒品成分，此有附
    表二、三所示之鑑定書、檢驗報告附卷可考，應依毒品危害
    防制條例第18條第1 項前段諭知沒收銷燬；該等毒品之包裝
    袋，均因殘留微量毒品難以析離，爰依同規定沒收銷燬之。
    又按以營利為目的販入毒品，經多次販賣後，持有剩餘毒品
    被查獲，其各次販賣毒品行為，固應併合處罰。惟該持有剩
    餘毒品之低度行為，應僅為最後一次販賣毒品之高度行為所
    吸收，不另論罪。則就該查獲之剩餘毒品，祇能於最後一次
    之販賣毒品罪宣告沒收銷燬，不得於各次販賣毒品罪均宣告
    沒收銷燬（最高法院97年度臺上字第3258號判決意旨參照）
    ，上開扣案之毒品部分，爰僅於最末1 次項下諭知沒收，附
    此敘明。又附表一編號1 、2 、5 、9 之分裝杓均殘留有海
    洛因成分，附表一編號3 、4 、6 、10、11均殘留海洛因與
    甲基安非他命，所殘留之微量毒品難以析離，爰亦均依毒品
    危害防制條例第18條第1 項前段規定於最末1 次販賣毒品項
    下諭知沒收銷燬之。至電子磅秤1 台、夾鏈袋40個、夾鏈袋
    1 包（內約有3000個夾鏈袋) ，均係被告所有且分別供其歷
    次販賣第一級、第二級毒品之用，業經被告供承在卷，爰依
    刑法第38條第1 項第2 款規定於各次項下分別宣告沒收。(3)
    扣案之附表一編號12至21所示之殘留第一級毒品海洛因之殘
    渣袋10個及編號7、8之殘留第二級毒品甲基安非他命之玻璃
    球吸食器，分別係被告施用第一、二級毒品所用之物，所殘
    留之微量毒品難以析離，爰亦均依毒品危害防制條例第18條
    第1 項前段規定各於被告施用第一、二級毒品項下諭知沒收
    銷燬之。(4)扣案之筆記本1 本、白色糖粉1瓶、電話本3本、
    手機（含門號）2 支、監視器主機1 個、監視鏡頭4 個等物
    ，均非被告聯絡販賣本案毒品所用之物，亦無證據證明與本
    案有關，爰均不併予宣告沒收。經核原判決認事用法並無不
    合，量刑亦屬適度，被告上訴意旨，或否認犯罪，或指摘原
    判決量刑過重不當，難認有理由，應予駁回。
據上論斷，應依刑事訴訟法第368條，判決如主文。
本案經檢察官蔡國禎到庭執行職務。
中    華    民    國   100    年    8     月    25    日
                  刑事第七庭    審判長法  官  莊飛宗
                                      法  官  蔡廣昇
                                      法  官  謝宏宗
以上正本證明與原本無異。
被告施用第二級毒品部分不得上訴。
其他部分如不服本判決應於收受本判決後10日內向本院提出上訴
書狀，其未述上訴理由者，並得於提起上訴後10日內向本院補
提理由書狀（均須按他造當事人之人數附繕本) 「切勿逕送上級
法院」。
中    華    民    國    100   年    8     月    26    日
                                      書記官  蘇恒仁
附錄本判決論罪科刑法條：
修正前毒品危害防制條例第4條第1項、第2項
製造、運輸、販賣第一級毒品者，處死刑或無期徒刑；處無期徒
刑者，得併科新臺幣 2 千萬元以下罰金。
製造、運輸、販賣第二級毒品者，處無期徒刑或 7 年以上有期
徒刑，得併科新臺幣 1 千萬元以下罰金。
毒品危害防制條例第8條第1項
轉讓第一級毒品者，處 1 年以上 7 年以下有期徒刑，得併科新
臺幣 1 百萬元以下罰金。
毒品危害防制條例第10條第1項、第2項
施用第一級毒品者，處 6 月以上 5 年以下有期徒刑。
施用第二級毒品者，處 3 年以下有期徒刑。
藥事法第83條第1項
明知為偽藥或禁藥，而販賣、供應、調劑、運送、寄藏、牙保、
轉讓或意圖販賣而陳列者，處 7 年以下有期徒刑，得併科新臺
幣 5 百萬元以下罰金。
  ┌─────────────────────────────────┐
  │附表一：                                                          │
  ├───┬────────────────┬────────────┤
  │編號  │扣案物品                        │檢驗報告                │
  ├───┼────────────────┼────────────┤
  │1     │1.報告編號：0000-000（吸管分裝杓│高雄醫學大學附設中和    │
  │      │  ）                            │紀念醫院99年8月6日      │
  │      │2.所有人：陳德芳                │檢驗報告                │
  │      │3.結果判定：海洛因陽性          │（本院卷第28-48頁）     │
  ├───┼────────────────┤                        │
  │2     │1.報告編號：0000-000 （黃色吸管 │                        │
  │      │  分裝杓）                      │                        │
  │      │2.所有人：陳德芳                │                        │
  │      │3.結果判定：海洛因陽性          │                        │
  ├───┼────────────────┤                        │
  │3     │1.報告編號：0000-000 （橘色吸管 │                        │
  │      │  分裝杓）                      │                        │
  │      │2.所有人：陳德芳                │                        │
  │      │3.結果判定：                    │                        │
  │      │  （1）甲基安非他命 陽性        │                        │
  │      │  （2）海洛因 陽性              │                        │
  ├───┼────────────────┤                        │
  │4     │1.報告編號：0000-000 （綠色吸管 │                        │
  │      │  分裝杓）                      │                        │
  │      │2.所有人：陳德芳                │                        │
  │      │3.結果判定：                    │                        │
  │      │  （1）甲基安非他命 陽性        │                        │
  │      │  （2）海洛因 陽性              │                        │
  ├───┼────────────────┤                        │
  │5     │1.報告編號：0000-000 （無色分裝 │                        │
  │      │  杓）                          │                        │
  │      │2.所有人：陳德芳                │                        │
  │      │3.結果判定：海洛因陽性          │                        │
  ├───┼────────────────┤                        │
  │6     │1.報告編號：0000-000 （黃色吸管 │                        │
  │      │  分裝杓）                      │                        │
  │      │2.所有人：陳德芳                │                        │
  │      │3.結果判定：                    │                        │
  │      │  （1）甲基安非他命 陽性        │                        │
  │      │  （2）海洛因 陽性              │                        │
  ├───┼────────────────┤                        │
  │7     │1.報告編號：0000-000（玻璃球吸食│                        │
  │      │  器）。                        │                        │
  │      │2.所有人：陳德芳                │                        │
  │      │3.結果判定：甲基安非他命 陽性   │                        │
  ├───┼────────────────┤                        │
  │8     │1.報告編號：0000-000（玻璃球吸食│                        │
  │      │  器）。                        │                        │
  │      │2.所有人：陳德芳                │                        │
  │      │3.結果判定：甲基安非他命 陽性   │                        │
  ├───┼────────────────┤                        │
  │9     │1.報告編號：0000-000 （鐵製分裝 │                        │
  │      │  杓）                          │                        │
  │      │2.所有人：陳德芳                │                        │
  │      │3.結果判定：海洛因陽性          │                        │
  ├───┼────────────────┤                        │
  │10    │1.報告編號：0000-000 （鐵製分裝 │                        │
  │      │  杓）                          │                        │
  │      │2.所有人：陳德芳                │                        │
  │      │3.結果判定：                    │                        │
  │      │  （1）甲基安非他命 陽性        │                        │
  │      │  （2）海洛因 陽性              │                        │
  ├───┼────────────────┤                        │
  │11    │1.報告編號：0000-000 （鐵製分裝 │                        │
  │      │  杓）                          │                        │
  │      │2.所有人：陳德芳                │                        │
  │      │3.結果判定：                    │                        │
  │      │  （1）甲基安非他命 陽性        │                        │
  │      │  （2）海洛因 陽性              │                        │
  ├───┼────────────────┤                        │
  │12    │1.報告編號：0000-000 （殘渣袋） │                        │
  │      │2.所有人：陳德芳                │                        │
  │      │3.結果判定：海洛因陽性          │                        │
  │      │                                │                        │
  ├───┼────────────────┤                        │
  │13    │1.報告編號：0000-000 （破損殘渣 │                        │
  │      │  袋）                          │                        │
  │      │2.所有人：陳德芳                │                        │
  │      │3.結果判定：海洛因陽性          │                        │
  ├───┼────────────────┤                        │
  │14    │1.報告編號：0000-000 （破損殘渣 │                        │
  │      │  袋）                          │                        │
  │      │2.所有人：陳德芳                │                        │
  │      │3.結果判定：海洛因陽性          │                        │
  ├───┼────────────────┤                        │
  │15    │1.報告編號：0000-000 （破損殘渣 │                        │
  │      │  袋）                          │                        │
  │      │2.所有人：陳德芳                │                        │
  │      │3.結果判定：海洛因陽性          │                        │
  ├───┼────────────────┤                        │
  │16    │1.報告編號：0000-000 （破損殘渣 │                        │
  │      │  袋）                          │                        │
  │      │2.所有人：陳德芳                │                        │
  │      │3.結果判定：海洛因陽性          │                        │
  ├───┼────────────────┤                        │
  │17    │1.報告編號：0000-000 （破損殘渣 │                        │
  │      │  袋）                          │                        │
  │      │2.所有人：陳德芳                │                        │
  │      │3.結果判定：海洛因陽性          │                        │
  ├───┼────────────────┤                        │
  │18    │1.報告編號：0000-000 （破損殘渣 │                        │
  │      │  袋）                          │                        │
  │      │2.所有人：陳德芳                │                        │
  │      │3.結果判定：海洛因陽性          │                        │
  ├───┼────────────────┤                        │
  │19    │1.報告編號：0000-000 （破損殘渣 │                        │
  │      │  袋）                          │                        │
  │      │2.所有人：陳德芳                │                        │
  │      │3.結果判定：海洛因陽性          │                        │
  ├───┼────────────────┤                        │
  │20    │1.報告編號：0000-000 （破損殘渣 │                        │
  │      │  袋）                          │                        │
  │      │2.所有人：陳德芳                │                        │
  │      │3.結果判定：海洛因陽性          │                        │
  ├───┼────────────────┤                        │
  │21    │1.報告編號：0000-000 （破損殘渣 │                        │
  │      │  袋）                          │                        │
  │      │2.所有人：陳德芳                │                        │
  │      │3.結果判定：海洛因陽性          │                        │
  └───┴────────────────┴────────────┘
  ┌─────────────────────────────────┐
  │附表二：                                                          │
  ├───┬─────────────────────────────┤
  │編號  │                                                          │
  ├───┼────────────────┬────────────┤
  │1     │1.報告編號：0000-000（晶體1包） │高雄醫學大學附設中和    │
  │      │2.所有人：陳德芳                │紀念醫院99年8月6日      │
  │      │3.結果判定：甲基安非他命 陽性   │檢驗報告                │
  │      │  甲基安非他命1包(驗前淨重0.122 │（本院卷第49-59頁）     │
  │      │  公克，驗後淨重0.117公克)      │                        │
  ├───┼────────────────┤                        │
  │2     │1.報告編號：0000-000（晶體1 包）│                        │
  │      │2.所有人：陳德芳                │                        │
  │      │3.結果判定：甲基安非他命 陽性   │                        │
  │      │  甲基安非他命1包(驗前淨重0.116 │                        │
  │      │  公克，驗後淨重0.111公克)      │                        │
  ├───┼────────────────┤                        │
  │3     │1.報告編號：0000-000（晶體1 包）│                        │
  │      │2.所有人：陳德芳                │                        │
  │      │3.結果判定：甲基安非他命 陽性   │                        │
  │      │  甲基安非他命1包(驗前淨重0.109 │                        │
  │      │  公克，驗後淨重0.104公克)      │                        │
  ├───┼────────────────┤                        │
  │4     │1.報告編號：0000-000 （晶體1包）│                        │
  │      │2.所有人：陳德芳                │                        │
  │      │3.結果判定：甲基安非他命 陽性   │                        │
  │      │  甲基安非他命1包(驗前淨重0.106 │                        │
  │      │  公克，驗後淨重0.101公克)      │                        │
  ├───┼────────────────┤                        │
  │5     │1.報告編號：0000-000（晶體1包） │                        │
  │      │2.所有人：陳德芳                │                        │
  │      │3.結果判定：甲基安非他命 陽性   │                        │
  │      │  甲基安非他命1包(驗前淨重0.106 │                        │
  │      │  公克，驗後淨重0.101公克)      │                        │
  ├───┼────────────────┤                        │
  │6     │1.報告編號：0000-000（晶體1包） │                        │
  │      │2.所有人：陳德芳                │                        │
  │      │3.結果判定：甲基安非他命 陽性   │                        │
  │      │  甲基安非他命1包(驗前淨重0.109 │                        │
  │      │  公克，驗後淨重0.104公克)      │                        │
  ├───┼────────────────┤                        │
  │7     │1.報告編號：0000-000（晶體1包） │                        │
  │      │2.所有人：陳德芳                │                        │
  │      │3.結果判定：甲基安非他命 陽性   │                        │
  │      │  甲基安非他命1包(驗前淨重0.114 │                        │
  │      │  公克，驗後淨重0.109公克)      │                        │
  ├───┼────────────────┤                        │
  │8     │1.報告編號：0000-000（晶體1包） │                        │
  │      │2.所有人：陳德芳                │                        │
  │      │3.結果判定：甲基安非他命 陽性   │                        │
  │      │  甲基安非他命1包(驗前淨重0.108 │                        │
  │      │  公克，驗後淨重0.103公克)      │                        │
  ├───┼────────────────┤                        │
  │9     │1.報告編號：0000-000 （晶體）   │                        │
  │      │2.所有人：陳德芳                │                        │
  │      │3.結果判定：甲基安非他命 陽性   │                        │
  │      │  甲基安非他命1包(驗前淨重0.095 │                        │
  │      │  公克，驗後淨重0.090公克)      │                        │
  ├───┼────────────────┤                        │
  │10    │1.報告編號：0000-000（晶體1包） │                        │
  │      │2.所有人：陳德芳                │                        │
  │      │3.結果判定：甲基安非他命 陽性   │                        │
  │      │  甲基安非他命1包(驗前淨重0.086 │                        │
  │      │  公克，驗後淨重0.081公克)      │                        │
  │      │                                │                        │
  ├───┼────────────────┤                        │
  │11    │1.報告編號：0000-000（晶體1包） │                        │
  │      │2.所有人：陳德芳                │                        │
  │      │3.結果判定：甲基安非他命 陽性   │                        │
  │      │  甲基安非他命1包(驗前淨重0.082 │                        │
  │      │  公克，驗後淨重0.077公克)      │                        │
  │      │                                │                        │
  ├───┴────────────────┴────────────┤
  │甲基安非他命合計11包（驗前淨重合計1.153 公克，驗後淨重合計1.098 公│
  │克)                                                               │
  │                                                                  │
  └─────────────────────────────────┘
  ┌────────────────────────────────┐
  │附表三：                                                        │
  ├──┬──────────┬──────────────────┤
  │編號│毒品鑑定書          │扣案之第一級毒品海洛因              │
  ├──┼──────────┼──────────────────┤
  │1   │法務部調查局濫用藥物│鑑定結果：送驗粉末15包均含第一級第  │
  │    │實驗室98年12月14日調│          6項毒品海洛因成份，合計   │
  │    │科壹字第09823032880 │          淨重1.92公克（驗餘淨重    │
  │    │號鑑定書            │          1.90公克，空包裝總重3.15  │
  │    │(98年度偵字第8347號 │          公克），純度23.83％，純   │
  │    │卷第77頁)           │          質淨重0.46公克。          │
  │    │                    │                                    │
  ├──┼──────────┼──────────────────┤
  │2   │高雄市立凱旋醫院濫用│鑑定結果：海洛因1包檢出（米白色粉末 │
  │    │藥物成品檢驗鑑定書99│          檢驗前淨重0.065公克、檢驗 │
  │    │年1月4日高市凱醫驗字│          後淨重0.056公克）。       │
  │    │第12007號(98年度偵字│                                    │
  │    │第8347號卷第105頁)  │                                    │
  │    │。                  │                                    │
  ├──┴──────────┴──────────────────┤
  │第一級毒品海洛因合計16包，驗前淨重合計1.985公克，驗後淨重       │
  │合計1.956公克。                                                 │
  └────────────────────────────────┘